【裁判字號】    87,重上,337
【裁判日期】    890104
【裁判案由】    清償債務
【裁判全文】
台灣高等法院民事判決  八十七年度重上字第三三七號
      上  訴  人  甲○○○
      送達代收人  桂梅君律師
      被上訴人    乙○○
      訴訟代理人  張國清律師
右當事人間請求清償債務事件，上訴人對於中華民國八十七年八月十四日臺灣臺北地
方法院八十六年度重訴字第五０八號第一審判決提起上訴，本院判決如左：
    主    文
原判決關於命上訴人給付超過新台幣捌佰壹拾捌萬肆仟零拾玖元本息部分，及該部
分假執行之宣告，暨訴訟費用之裁判均廢棄。
右開廢棄部分，被上訴人在第一審之訴及其假執行之聲請均駁回。
其餘上訴駁回。
第一、二審訴訟費用由上訴人負擔十分之九，餘由被上訴人負擔。
    事    實
甲、上訴人方面：
一、聲明：求為判決：
    (一)原判決廢棄。
    (二)被上訴人在第一審之訴及假執行之聲請均駁回。
二、陳述：除與原判決記載相同者，茲引用之外，補陳略稱：
    (一)上訴人因被上訴人契約上義務及先前承諾迄未履行，上訴人乃於民國（下同）
      八十一年四月十一日催告被上訴人修補瑕疵依債之本旨給付後，上訴人於八十
      一年四月二十日願受領該屋，上訴人自無受領遲延之情事。
    (二)本件契約總面積約為六十三．六六坪，扣減主建物係四十七．四九坪，公共設
      施公設比居然高達三分之一，導致辦公室內面積短少。
    (三)上訴人所購買之樓層曾二次掉落玻璃帷幕，三樓一次，十四樓Ｃ棟亦曾掉落，
      顯見系爭房屋不僅瑕疵嚴重，且常有傷人肇事危險。
    (四)系爭房屋管理員稱該大樓前面嚴重漏水，以此推論該大樓因滲水，易使玻璃帷
      幕與水泥或接合處黏合度鬆弛，與建築物剝離，導致整面玻璃掉落。
    (五)中央空調設備對辦公大樓具有重要地位，被上訴人未按契約約定裝設，有不完
      全給付之瑕疵，欠缺保證品質，亦不符合上訴人購屋契約目的，準此，上訴人
      主張解除契約，若不能解約，亦請求減少價金，以專有面積四十七點五坪乘以
      每坪新台幣（下同）四萬元共計一百九十萬元。
    (六)停車位非平面車位，銷售人員告知為平面車位並非機械式車位，不符合契約目
      的，無法獨立使用，且有違反建築技術規則之疑，不符合契約之通常效用。
    (七)系爭車位為上下二層之機械式停車位，被上訴人「一位二賣」致不能獨立使用
      ，且車位規格尺寸又不符法定規格，原約定價格八十萬元，請求減少價金六十
      萬元。
    (八)停車位有無分管契約，亦應由被上訴人舉證證明。
    (九)系爭建物東、北兩面均為玻璃帷幕，有嚴重漏水、浸水現象，該玻璃屬普通玻
      璃，密合處亦未特別處理，不具任何隔音效果，上訴人若收受該建物，需自行
      補強，此部份亦得請求減少價金一百萬元。
    (十)系爭房屋面對寬廣熱鬧之中華路或係面對狹小四維路，對房價而言，其價值自
      不相同，以當時之市價每坪減少價值約五千元計算，對此上訴人亦請求減少價
      金二十七萬零五百元。
    (十一)依系爭買賣契約附件建材設備門廳之約定，被上訴人應裝設豪華不銹鋼旋轉門
      配十MM強化玻璃，但被上訴人並未裝設，此部分與契約約定不符，亦嚴重減損
      大樓價值，與原契約所稱豪華氣派，實難以相提並論，此部分請求減少價金五
      萬元。
    (十二)上訴人於八十一年四月十一日存證信函之文義中，已表明行使同時履行抗辯權
      ，在被上訴人未修補瑕疵而交付房屋前，上訴人不負遲延給付價金責任，自不
      應負擔遲延利息。
    (十三)被上訴人於訂約及移轉所有權前，故意不告知前開瑕疵，出賣人除負瑕疵擔保
      責任外，同時構成不完全給付，是上訴人可請求瑕疵修補權、契約解除權、減
      少價金請求權及損害賠償請求權。
    (十四)前開嚴重之瑕疵，實與上訴人簽約目的不合，為此，上訴人解除系爭買賣契約
      ，若不能解約，亦請求減少價金。
三、證據：除援用第一審所提證據外，補提：購屋人第一次大會記錄一份、銀行存摺
    一份、辦公大樓照片一份、勘驗筆錄一份、管委會漏水通知函一份、停車位照片
    、釋字三四九號解釋一份、全日建築經理公司函、七十八年十一月十九日聯合報
    廣告及建築技術規則第六十條規定等影本為證，並聲請就系爭建物為複丈，聲請
    向全日建築經理股份有限公司調閱系爭大樓之勘查記錄、相關廣告、設計資料、
    大樓平面、位置圖、變更系爭大樓座落面向之建築設計圖，聲請向台灣區冷凍空
    調工程工業同業公會總會查詢中央空調之相關問題，並聲請囑託財團法人中華民
    國企業技術鑑定委員會為鑑定及請求命黃昆輝建築師事務所提供工使字第四五
    五號執照圖說影本。
乙、被上訴人方面：
一、聲明：求為判決：駁回上訴人之上訴。
二、陳述：除與原判決記載相同者，茲引用之外，補陳略稱：
    (一)被上訴人已提出翰聯資訊廣場銷售明細表（含地主分配戶）、被上訴人與何有
      福、胡玉蘭之契約書及附件等為證，應認為停車位購買者得使用停車位係經全
      體住戶同意之分管契約。上訴人主張並非全體住戶之買賣契約皆有停車位由購
      買者使用之約定，應負舉證責任。
    (二)縱系爭停車位有瑕疵，上訴人僅得請求減少價額，不得就全部買賣契約予以解
      除。
    (三)上訴人提出購屋人第一次會議紀錄影本，不足以證明各項瑕疵之真實性。當時
      應改善之項目，有購屋人提經今日建築經理公司作成之「勘查結果表」可稽，
      並無上訴人上訴狀所指之瑕疵。
    (四)八十八年一月八日勘驗現場，因現場門未鎖，他人可以進入，則系爭房屋之水
      漬及剝落現象是否為屋頂漏水所致？仍有待鑑定。縱係屋頂漏水所致，然因交
      交屋已七年半（逾一年保固期），在閒置情況下，似難避免。
    (五)上訴人誣指大門方向與廣告不符，並未舉以實其說。且若與契約圖不符，則無
      法取得使用執照，上訴人所言，並非確實。
    (六)本件車位買賣係規劃機械式停車位出售（以上下層編號方式出售可證），並未
      約定停車位面積，經現場丈量結果，系爭停車位面積足夠一般轎車停放，並無
      不符契約之情形。
    (七)上訴人稱空調設備每坪計價四到五萬元，然大樓之造價，每坪亦僅六萬元，何
      以單空調設備即佔七成，是上訴人所言並不實在。
    (八)系爭大樓係面對中華路，門牌號為中華路三段九號，至於門廳出入口，係採一
      般大樓之設計，由側面出入，仍直通中華路，並非側邊小巷，此與上訴人所提
      聯合報廣告並無不符。
三、證據：援用第一審所提證據立證方法。
    理    由
甲、程序方面：
    本件被上訴人起訴時主張依買賣價金請求權請求上訴人給付買賣價金八百零三萬
    元、應收代付款一萬二千九百三十一元、應收管理費九千五百五十元及代墊契稅
    、代書費十三萬四千六百八十四元（見八十六年五月十六日言詞辯論筆錄，原審
    卷第三○頁正面），嗣於訴訟中主張買賣價金外之款項係依契約規定應由買受人
    負擔，被上訴人代繳為無因管理（見八十七年七月九日言詞辯論筆錄，原審卷第
    一九五頁正面），上訴人雖以被上訴人起訴只主張依買賣價金請求權請求，後部
    分變更為依無因管理請求，係訴訟標的請求權變更為訴之變更，不同意被上訴人
    所為訴之變更。惟查，被上訴人起訴時即請求上訴人給付應收代付款、應收管理
    費、代墊契稅、代書費等款項，嗣後雖變更該部分依無因管理法律關係而為請求
    ，惟其請求之原因事實相同，且無礙訴訟終結或上訴人之攻擊防禦，原審准為訴
    之變更，依民事訴訟法第二百五十五條第一項規定，並無不合，先予敘明。
乙、實體部分：
一、本件被上訴人主張：上訴人於七十八年十一月三十日向伊購買坐落新竹市○○路
    ○段九號十五樓之三房地乙戶（含一車位），總價一千一百六十二萬元，業於八
    十年九月二十五日完成所有權移轉登記，惟上訴人僅繳付價款三百五十九萬元，
    尚有價款八百零三萬元及應收代付款一萬二千九百三十一元，應收管理費九千五
    百五十元及代墊契稅及代書費十三萬四千六百八十四元，合計八百十八萬七千一
    百六十五元迄未給付。上訴人佯裝自行辦理抵押貸款以支付伊未付之價款，伊乃
    確信而將房地所有權於八十年九月間移轉並點交上訴人受領，然上訴人竟在銀行
    即將撥貸之際，違背誠信，向銀行撤回是項貸款，致未給付上開買賣價款及由伊
    代墊之各項稅費。迭經伊屢次信函催討，仍藉故不予給付。且於八十四年四月十
    一日及八十五年十月四日、八十五年十二月八日藉口以隔音及空調設備等項瑕疵
    ，拒付未付價金及代墊款並意圖解除契約，爰請求上訴人給付上項欠款及法定遲
    延利息。
二、上訴人則以：被上訴人印製之制式契約書「空調設備」乙欄原只約定：「二樓以
    上每戶特設中央空調冷氣用穿樑備用管道」，簽約時上訴人質疑系爭房屋為十五
    層樓高之大樓只有備用管道無中央空調設備，無法發揮調節氣效能，被上訴人為
    達上訴人簽約之目的，因而應允保證系爭房地「含空調設備」，雙方因而於附件
    （三）建材設備欄註明「含空調設備」，詎上訴人向被上訴人購買系爭房屋並無
    被上訴人所保證「含空調設備」之品質，被上訴人呈提之照片所謂冷水塔並非中
    央冷氣空調設備，為箱型冷氣，況若已裝設中央冷氣空調設備，即無庸再裝所謂
    「冷氣機」，被上訴人主張所謂已裝妥中央冷氣空調設備，又主張交屋後再依指
    定位置安裝冷氣機，豈不自相矛盾。被上訴人自承中央冷氣空調設備尚未完成，
    足證系爭房屋尚未達於交屋之狀態且缺少被上訴人保證品質，有不完全給付之瑕
    疵，準此，上訴人主張解除契約，若不能解約，亦請求減少價金，以專有面積四
    十七點五坪乘以每坪四萬元共計一百九十萬元。又被上訴人出售予上訴人之停車
    位為「雙層機械式車位」，上層停車位之車輛如欲出入，必須先將下層停車位之
    車輛開走，否則無法自由出入，根本無法獨立使用，與被上訴人於預定停車位買
    賣契約書約定「以獨立使用權方式出售」，迥然不同。而系爭地下二樓面積一一
    一五點一六平方公尺，主要用途為「公共使用部分」，並非作為停車位，且登記
    為全體住戶全體分別共有，上訴人向被上訴人購買系爭房地之買價款已包含「地
    下二樓持分面積」，被上訴人為圖暴利，竟再將地下二樓規劃為車位重複出售，
    有違誠信原則。況系爭地下二樓主要用途為「公共使用部分」且登記為全體住戶
    分別共有，上訴人隨時可因其他住戶之異議而遭排除占有，上訴人顯然不能獨立
    使用車位，且有違建築技術規則之疑，不符合契約之通常效用。至於房地買賣契
    約書附件（三）「建材設備」有關停車設備雖約定：「地下室特設汽車停車場．
    ．．由購買車位者使用」，但兩造簽訂之房地買賣契約書為債權契約，無排他對
    世效力。又地主合建分配戶無庸向被上訴人購買房屋，不須簽訂所謂制式不動產
    買賣契約書，究竟系爭大樓全體住戶（包括地主分配戶及全部承購戶）是否同意
    被上訴人使用地下二樓車位，應由被上訴人逐一舉證。再上訴人購買系爭房地之
    玻離帷幕不但隔音不佳，每逢大雨均嚴重滲水，且玻璃曾掉落地面砸到他人車輛
    ，該玻璃之設置顯有危害居住安全，上訴人所購買之樓層曾二次掉落玻璃帷幕，
    三樓一次，十四樓Ｃ棟亦曾經掉落，顯見系爭房屋不僅瑕疵嚴重，且常有傷人肇
    事危險。又系爭大樓座落面向及出入大門與簽訂契約時之廣告不符，且房屋建材
    設備亦不符契約規定。另本件契約總面積約為六十三．六六坪扣減主建物係四十
    七．四九坪，公共設施公設比居然高達三分之一，導致辦公室內面積短少。上訴
    人於八十一年四月十一日存證信函之文義中，已表明行使同時履行抗辯權，在被
    上訴人未修補瑕疵而交付房屋前，上訴人不負遲延給付價金責任，自不應負擔遲
    延利息。而系爭房屋之嚴重瑕疵，實與上訴人簽約目的不合，為此，上訴人於八
    十五年十二月三日以台北三十五支局第一八五號存證信函解除兩造間不動產預定
    買賣契約關係及預定停車位買賣契約關係，被上訴人已於八十五年十二月九日收
    受在案，縱不能解約，上訴人亦請求減少價金等語，以資抗辯。
三、被上訴人主張上訴人於七十八年十一月三十日向被上訴人購買系爭房地（含一車
    位），總價一千一百六十二萬元，業於八十年九月十二十五日完成所有權移轉登
    記，上訴人僅繳付價款三百五十九萬元，尚有價款八百零三萬元及應收代付款一
    萬二千九百三十一元，應收管理費九千五百五十元及代墊契稅及代書費十三萬四
    千六百八十四元，合計八百十八萬七千一百六十五元經被上訴人催告迄未給付等
    事實，業據其提出不動產買賣契約書及附件（見原審卷第九頁至第十六頁）、買
    賣交屋明細表（見支付命令卷第十一頁）、停車位買賣契約書（見原審卷第十七
    頁）、土地所有權狀、建築改良物所有權狀（見原審卷第十八頁及第十九頁）、
    七十九年十一月二十日（見原審卷第五三頁及第五四頁）、八十一年一月二十七
    日、八十一年三月二十六日、八十一年四月八日、八十五年九月二十六日（見原
    審卷第五七頁至第六二頁）存證信函等影本為證，復為上訴人所不爭執，自堪信
    被上訴人此部分主張為真實。本件爭執之點為：上訴人可否解除系爭買賣契約，
    或請求減少價金？
四、上訴人可否解除系爭買賣契約，或請求減少價金？
（一）兩造於七十八年十一月三十日簽訂不動產預訂買賣契約書，被上訴人主張：上
      訴人於七十九年九月十七日起，即積欠第廿七至三十六期價款共五十萬元整，
      經伊於七十九年十一月八日及十一月二十日兩度函催等情，並提出存證信函為
      證（見原審卷第五三、五四頁）。迄八十年九月開始辦理交屋手續時，經被上
      訴人再為催告，並於八十年十一月廿九日及八十一年一月廿一日再以存證信函
      通知上訴人辦理交屋，有存證信函在卷可查（見原審卷第五五、五六頁），被
      上訴人並將房地所有權於八十年九月間移轉與上訴人，有土地及建物所有權狀
      可稽（見原審卷第十八、十九頁），上訴人仍未給付系爭房屋價金及代墊款，
      被上訴人於八十一年一月二十七日及八十一年三月二十六日再函催繳交，有存
      證信函可查（見原審卷第五七頁至第六○頁），迄八十一年四月十一日，上訴
      人以建物與所刊廣告及合約不符，如：坪數不足，無中央空調設備，無隔音玻
      璃設備及車位設計不良致無法自由出入為理由而拒付，並請求退回車位款項及
      租金損失。查：
    (一)依系爭買賣契約書第九條第（五）項約定：「自通知交屋日起，甲方（即上訴
      人）應於期限內辦妥交屋手續，逾期未辦理交屋者，如室內設施，有所損壞或
      失竊，除由甲方自行負責外，並不另行催告視同已經交屋」。再依民法第一百
      零一條規定：「因條件成就而受不利益之當事人，如以不正當行為阻其條件之
      成就者，視為條件已成就」，及最高法院四十六年台上第六五六號判例意旨：
      「以不當消極行為阻止其停止條件之成就，依民法第一百零一條第一項之規定
      ，應視為條件業已成就」。本件被上訴人自七十九年十一月起即多次催告上訴
      人繳交價款及辦理交屋手續，並於八十年九月間將系爭房地移轉與上訴人，被
      上訴人並再函催上訴人給付房屋價金及代墊款，上訴人拖延不理被上訴人之通
      知交屋，顯以不正當消極行為阻其條件之成就，應視為條件已成就；則依兩造
      所訂之契約第九條約定，即有「已交屋」之法律上擬制之效果。故本件仍有民
      法第三百六十五條之適用，即自被上訴人於八十年十一月二十九日迭次催告上
      訴人辦理交屋逾期未辦應視同已交屋時起，已逾六個月，上訴人自不得解除契
      約。
    (二)上訴人辯稱：系爭房地之玻離帷幕不但隔音不佳，每逢大雨均嚴重滲水，且玻
      璃曾掉落地面砸到他人車輛，該玻璃之設置顯有危害居住安全，上訴人所購買
      之樓層曾二次掉落玻璃帷幕，顯見系爭房屋不僅瑕疵嚴重，且常有傷人肇事危
      險云云。惟查，系爭大樓十五樓之三之玻璃牆於八十四年二月九日疑似外物撞
      擊呈蜘蛛網狀後顆粒陸續掉落路面波及停放之三台汽車等情，有翰聯資訊廣場
      大廈管理委員會（下稱管委會）函及函附之估價單二紙、名片二紙、照片九張
      、行車執照一份等影本（見原審卷第八一頁至第九一頁）可稽，管委會上開函
      件內容記載系爭大樓玻璃帷幕係因外力撞擊而掉落等情，上訴人無法證明係因
      設置不良而掉落；且該事件發生時，已距完工可交屋（八十年九月間）起，間
      隔三年半。並超過一年之保固年限（依買賣契約第十條自取得使用執照之日起
      保固一年）。事件發生後，已由大樓管理委員會連絡雙方已予解決，即由被上
      訴人負責賠償並已修復，自無上訴人所指之瑕疵。
    (三)上訴人雖主張系爭房屋管理員稱該大樓前面嚴重漏水，以此推論該大樓因滲水
      ，易使玻璃帷幕與水泥或接合處黏合度鬆弛，與建築物剝離，導致整面玻璃掉
      落云云，惟此僅為上訴人之推論，上訴人並未舉證證明系爭房屋玻璃掉落與房
      屋漏水有關，復未舉證證明玻璃帷幕設置有何不良之事實，雖本院至現場履勘
      ，玻璃帷幕於接縫處有漏水痕跡，有勘驗筆錄可查（見本院卷(一)第八二頁反面
      ），惟無法看出與玻璃帷幕掉落有關，則上訴人辯稱系爭房屋有玻璃帷幕設置
      不良容易掉落之瑕疵云云，即非可採。
    (四)上訴人雖稱：系爭建物東、北兩面均為玻璃帷幕，有嚴重漏水、浸水現象，該
      玻璃屬普通玻璃，密合處亦未特別處理，不具任何隔音效果，上訴人若收受該
      建物，需自行補強，此部分亦得請求減少價金一百萬元云云。惟查，證人即設
      計系爭建物之建築師黃昆輝於本院調查時證稱：「（問：玻璃帷幕黏接處有漏
      水是何原因？）答：可能外力破壞，或是施工不良。」、「（問：當時玻璃帷
      幕可有做隔音處理？）答：當時法規沒有規定，但玻璃帷幕是氣密式，應有隔
      音效果。」、「（問：玻璃帷幕未做隔音，有漏水是否會減少價值？減損多少
      ？）答：玻璃帷幕本來就有隔音效果。漏水問題要看情形，有些只要修補即可
      。」、「（問：玻璃帷幕是否比一般材料更容易滲水？）答：玻璃帷幕防水性
      一般是比ＲＣ造或開窗戶的還要好。」等情（見本院卷(二)第四○、四一頁），
      上訴人上開所辯，自不足採，其主張此部份得請求減少價金一百萬元，自屬無
      據。
    (五)又兩造房屋買賣契約附件（三）建材設備空調設備固記載「二樓以上每戶特設
      中央空調冷氣用穿樑備用管道（含空調設備）」，（含空調設備）並以手寫方
      式載明，有該附件可查（見原審卷第三十七頁），惟按民法第三百五十四條第
      二項所謂「出賣人並應擔保其物於危險移轉時，具有其所保證之品質」係指當
      事人特別約定出賣人擔保買賣標的物的具有保證之品質，即保證具有某種預定
      上之效用、品質存在，而上開含空調設備之記載並非保證具有某種預定上之效
      用或品質，應非民法第三百五十四條第二項所稱擔保保證品質之約定。次查，
      系爭大樓已裝設冷氣用穿樑備用管道及冷卻水塔一節，有照片二張（見原審卷
      第七五頁）可稽，而系爭大樓空調設備係採用冷水塔管路，如欲使用冷氣需自
      行裝設冷氣機後接冷水管即可使用，亦有管委會函一紙（見原審卷第一五六頁
      ）為證，上訴人雖辯稱該冷卻水塔裝置為箱型冷氣非中央空調設備，減少系爭
      房屋通常效用及經濟上之價值，惟並未舉證證明系爭大樓裝置冷卻水塔管路之
      空調設備有何減少系爭房屋通常效用及經濟上之價值。從而，上訴人辯稱系爭
      房屋有無中央空調設備之瑕疵得解除契約或請求減少價金，以專有面積四十七
      ．五坪乘以每坪四萬元，共計一百九十萬元云云，亦非足採。
    (六)被上訴人主張依系爭大樓不動產預定買賣契約第十七條「本契約之附件視為本
      約之一部份」及附件（三）「停車設備：地下室特設汽車停車場，進出口設隱
      藏式攝影監控系統及超音波自動捲門，並附洗車水龍頭，由購買車位者使用」
      等制式條款約定，全體住戶包含地主分配戶已有分管契約約定，由購買車位者
      使用車位，並提出翰聯資訊廣場銷售明細表（含地主分配戶）、被上訴人與何
      有福、胡玉蘭之契約書及附件（見原審卷第一九九頁至第二一六頁）等為證，
      上訴人雖以買賣契約只是債權契約非分管契約，地主分配戶不需訂立制式買賣
      契約，被上訴人亦無法舉證全體住戶皆採用相同之制式契約為抗辯。惟查，公
      寓大廈管理條例實施前，區分所有建物買賣契約雖為區分所有建物各所有人（
      出賣人）與買受人間之各別債權契約，然若對區分所有建物各所有人共有部分
      如地下室，劃分停車位，並皆於各別買賣契約中約定由區分所有建物所有人中
      購買者使用，應認為該停車位購買者係經各共有人全體同意以分管方式得予以
      使用，且該停車位部分分管約定對繼受人亦有效力。故本件系爭停車位雖為地
      下室全體住戶共同使用部分，為分別共有，但若全體住戶之買賣契約皆有將地
      下室劃分停車位，由購買者使用之約定，應認為停車位購買者得使用停車位係
      經全體住戶同意之分管契約。
    (七)又主張物之瑕疵擔保責任者，應由主張者對物之瑕疵負舉證責任，上訴人主張
      買賣契約非同一制式契約，停車位有被其他共有人排除占有無法使用之瑕疵，
      已為被上訴人所否認，即應由上訴人對瑕疵之存在，即並非全體住戶之買賣契
      約皆有地下室劃分停車位，由購買者使用之約定事實，負舉證責任。上訴人對
      全體住戶中有未使用相同約定內容之制式契約或未經全體住戶同意事實既未舉
      證證明之，其辯稱地主分配戶不需訂立制式買賣契約，停車位有被其他共有人
      排除占有無法使用瑕疵云云，應非可採。
    (八)上訴人辯稱：系爭車位為上下二層之機械式停車位，被上訴人「一位二賣」致
      不能獨立使用，且車位規格尺寸又不符法定規格，原約定價格八十萬元，請求
      減少價金六十萬元云云。查，系爭停車位買賣契約書上只約定上訴人對購買之
      停車位有獨立使用權，未約定為平面停車位，是上訴人雖主張因停車位為機械
      式停車位，造成使用上之不便利，而減少通常之效用及價值，惟因上訴人未舉
      證證明係約定購買平面停車位，故系爭停車位雖為機械式停車位，惟非無獨立
      使用權，已符合系爭停車位買賣契約書上之約定，是上訴人辯稱停車位有瑕疵
      ，得解除契約或請求減少價金云云，亦非可採。
    (九)上訴人主張本件契約總面積約為六十三．六六坪扣減主建物係四十七．四九坪
      ，公共設施公設比居然高達三分之一，導致辦公室內面積短少云云。惟查，系
      爭買賣契約並未約定公共設施面積比之上限，上訴人復未證明公共設施面積比
      已超過約定，是上訴人辯稱公共設施面積過高，得解除契約或請求減少價金，
      非有理由。
    (十)上訴人另稱：系爭房屋面對寬廣熱鬧之中華路或係面對狹小四維路，對房價而
      言，其價值自不相同，以當時之市價每坪減少價值約五千元計算，對此上訴人
      亦請求減少價金二十七萬零五百元云云。查，證人黃昆輝於本院八十八年十月
      十一日調查時證稱：「（問：本件廣告圖是面向中華路，但實際不是，你知何
      原因？）答：就我印象，本件基地寬度窄，縱面深度較深，我從東側退六米來
      設電梯，做成雙併大樓。」、「（問：就你專業，大樓大門未面向中華路，價
      值可有減損？）答：廣告圖是由廣告公司設計，但由此圖沒有看出係由何處進
      出，本件由透視圖來看，電梯是在東側，不是中華路，北側才是中華路，廣告
      圖與現狀是符合的。」等語（見本院(二)卷第四○頁反面、四一頁），足證系爭
      房屋大門方向與廣告圖並無不合，上訴人所辯大門方向與廣告不符，並未舉證
      以實其說；倘有與契約圖不符之情事，將不能取得使用執照，是上訴人主張解
      除契約或請求減少價金，自屬無據。
    (十一)上訴人辯稱：系爭買賣契約附件建材設備門廳之約定，被上訴人應裝設豪華不
      銹鋼旋轉門配十MM強化玻璃，但被上訴人並未裝設，此部分與契約約定不符，
      亦嚴重減損大樓價值，與原契約所稱豪華氣派，實難以相提並論，此部分請求
      減少價金五萬元云云。查，經本院向財團法人中華民國企業技術鑑定委員會函
      查「如未裝設，減少價值為何？」（見本院卷(一)第一五五頁），經函覆：「建
      商於契約約定需裝設豪華不銹鋼旋轉門，配十MM強化玻璃，如未裝設：價值減
      損三、一二六元」等情，有鑑定報告書可查（見鑑定報告第二頁，外放證物）
      ，被上訴人亦稱：減損價值鑑價是專業，伊沒意見等語（見本院八十八年十二
      月二十一日言詞辯論筆錄），則上訴人主張減少價金三、一二六元，自屬有據
      ；逾此部分之請求，自屬無據。
（二）依前所述，上訴人不得主張解除契約，僅得請求減少未裝設豪華不銹鋼旋轉門
      配十MM強化玻璃之價金三、一二六元，則被上訴人依買賣法律關係請求上訴人
      給付價金八百零三萬元，除上開未裝設強化玻璃，減少三、一二六元價金部分
      外，其餘部分即屬正當，應予准許。又依兩造系爭買賣契約第十一條、第十三
      條（二）（四）「甲方（即上訴人）同意由乙方（即被上訴人）統一代刻木章
      乙枚」、「產權登記費、印花稅、契稅、監證費、代書費、各類規費及稅捐均
      由甲方（即上訴人）負擔」、「外水電費由甲方（即上訴人）負擔」（見原審
      卷第九頁至第十六頁），及住戶管理公約二「本大樓之公共設施及管理費等，
      住戶必須共同負擔」（見原審卷第一三九頁至第一四０頁）之約定，契稅、代
      書費、管理費、外水電費、印章費皆由上訴人負擔，而被上訴人已替上訴人繳
      納契稅十二萬零九百六十一元、代書費一萬三千七百二十三元、管理負九千五
      百五十元、外水電費一萬二千八百九十一元、印章費四十元，合計十五萬七千
      一百六十五元等情，亦為上訴人所不否認，故被上訴人依無因管理法律關係請
      求上訴人給付上開費用十五萬七千一百六十五元即屬有據，亦應准許。
（三）按買受人對於出賣人，有交付約定價金及受領標的物之義務，民法第三百六十
      七條定有明文。上訴人主張其於八十一年四月十一日存證信函之文義中，已表
      明行使同時履行抗辯權，在被上訴人未修補瑕疵而交付房屋前，上訴人不負遲
      延給付價金責任，自不應負擔遲延利息云云。惟查，上訴人無法舉證證明系爭
      房屋有如其所述之重大瑕疵，且與其簽約目的不符，故上訴人並無同時履行抗
      辯權。準此，依前揭規定，上訴人仍有受領買賣標的物及交付約定價金之義務
      。
五、從而，被上訴人於八十年十一月二十九日以台北五十三支局存證信函催告上訴人
    辦理交屋，並於八十年十二月五日前繳清欠款，上訴人逾期未為給付，自應負給
    付遲延責任。是被上訴人依買賣及無因管理法律關係請求上訴人給付八百一十八
    萬四千零三十九元（0000000-0000=0000000），及自八十年十二月六日即被上訴
    人催告上訴人給付期限之翌日起至清償日止，按年息百分之五計算之利息為有理
    由，應予准許；逾此部分之請求，為無理由，應予駁回。至於被上訴人敗訴部分
    ，其假執行之聲請失所附麗，應併駁回。原審就超過上開應准許部分，為上訴人
    敗訴之判決，並為假執行之宣告，自有未洽。上訴意旨就此部分指摘原判決不當
    ，求予廢棄改判，為有理由。至於上開應准許部分，原審判命上訴人給付，並為
    假執行之宣告，核無違誤，上訴意旨，就此部分，指摘原判決不當，求予廢棄，
    為無理由，應駁回其上訴。
六、據上論結，本件上訴為一部有理由，一部無理由，依民事訴訟法第四百五十條、
    第四百四十九條第一項、第七十九條但書，判決如主文。
中      華      民      國    八十九    年      一      月      四      日
                                臺灣高等法院民事第十六庭
                                    審判長法  官  王  聖  惠
                                          法  官  陳  永  昌
                                          法  官  周  美  月
右正本係照原本作成。
上訴人如不服本判決，應於收受送達後二十日內向本院提出上訴書狀，其未表明上訴
理由者，並應於提出上訴後二十日內向本院補提理由書狀（均須按他造當事人之人數
附繕本）。
被上訴人不得上訴。
中      華      民      國    八十九    年      一      月      五      日
                                          書記官  陳  樂  觀


司法院資訊處製作；財團法人民間司法改革基金會備份。
